臺灣臺南地方法院新市簡易庭民事判決
109年度新簡字第577號
原      告  財團法人汽車交通事故特別補償基金

法定代理人  許永欽
訴訟代理人  謝秉翰
被      告  林清量

上列當事人間代位請求償還補償金事件，本院於民國110年1月14
日言詞辯論終結，判決如下：
    主  文
被告應給付原告新臺幣捌萬陸仟柒佰玖拾伍元，及自民國一百零
九年十二月二十八日起至清償日止，按週年利率百分之五計算之
利息。
原告其餘之訴駁回。
訴訟費用新臺幣壹仟壹佰壹拾元，由被告負擔新臺幣捌佰捌拾捌
元，餘由原告負擔。
本判決原告勝訴部分得假執行。
    事實及理由
壹、程序方面：
    被告經合法通知，無正當理由未於言詞辯論期日到場，且核
    無民事訴訟法第436條第2項準用同法第386條所列各款情形
    ，爰依原告聲請，由其一造辯論而為判決。
貳、實體方面：
一、原告起訴主張：被告於民國107年12月27日10時15分許，駕
    駛堆高機運送長度逾車寬之橫木一批，停放在臺南市中西區
    府前路一段（靠近與忠義路交岔路口西側）之外側車道，本
    應注意駕駛動力機械上路前應先請領臨時通行證，並應加強
    警告措施、防止後車因不察橫木而發生擦撞，且依當時情形
    ，並無不能注意之情事，竟未為警告措施，致同向後方由訴
    外人陳張碧蓮所騎乘之車牌號碼000-000號重型機車，因不
    察橫木寬度而擦撞倒地（下稱系爭事故），受有腰椎第4、5
    節脫位、右側第3至第8肋骨骨折、右側恥骨骨折等傷害（下
    稱系爭傷勢）。而肇事之堆高機係屬無須訂立強制汽車責任
    保險之汽車，原告業已依強制汽車責任保險法之規定，給付
    陳張碧蓮傷害醫療補償金新臺幣（下同）108,494元。爰依
    侵權行為及保險代位之法律關係提起本件訴訟，並聲明：被
    告應給付原告108,494 元，及自起訴狀繕本送達翌日起至清
    償日止，按週年利率5 ％計算之利息。
二、被告未於言詞辯論期日到場，亦未提出準備書狀作何聲明或
    陳述。
三、得心證之理由：
  ㈠原告主張之上開事實，業據其提出臺灣基督長老教會新樓醫
    療財團法人臺南新樓醫院（下稱新樓醫院）診斷證明書、道
    路交通事故當事人登記聯單、本院108年度交易字第673號刑
    事判決書、補償金理算書及付款證明等資料為證（見本院卷
    第19至29頁），復經本院調取本院108年度交易字第673號業
    務過失傷害刑事案件（下稱系爭刑事案件）核閱卷附之調查
    筆錄、談話紀錄表、道路交通事故現場圖、道路交通事故調
    查表㈠、㈡、新樓醫院出具之診斷證明書及現場照片屬實（見
    警卷第1頁至第5頁、第7頁至第9頁、第22頁至第29頁），而
    系爭事故發生後經臺灣臺南地方檢察署檢察官以108年度偵
    字第1148號聲請以簡易判決，惟陳張碧蓮於108年8月20日聲
    請撤回告訴，嗣經本院以108年度交易字第673號判決為公訴
    不受理確定在案，亦有上開聲請簡易判決處刑書及刑事判決
    書附卷可參，而被告經合法通知，未於言詞辯論期日到場爭
    執，亦未提出任何書狀或證據資料以供本院審酌，本院依上
    開調查證據之結果，堪信原告之主張為真實。
  ㈡按因故意或過失，不法侵害他人之權利者，負損害賠償責任
    ；汽車、機車或其他非依軌道之動力車輛，在使用中加損害
    於他人者，駕駛人應賠償因此所生之損害，民法第184條第1
    項前段、第191條之2前段分別定有明文。又堆高機係屬道路
    交通管理處罰條例及道路交通安全規則所稱之「動力機械」
    ，非屬汽車範圍，動力機械未請領臨時通行證者，不得行駛
    於道路裝卸貨物，道路交通管理處罰條例第32條及道路交通
    安全規則第83條亦有明定。縱令駕駛堆高機行駛於道路，亦
    應注意於裝卸物品時，應加強警告措施及有無礙及其他車輛
    之通行，並隨時採取必要之安全措施，以免危及其他用路人
    之行車安全。經查被告於駕駛堆高機上路，並未申請臨時通
    行證，且於停放路旁時，因木條橫放超出車寬，亦未做好標
    示提醒後方來車注意等情，業據被告於系爭刑事案件中坦認
    在卷（見警卷第1頁；偵字第6123號卷第5頁反面），而系爭
    事故發生時，被告並無不能注意之情事，竟仍疏於注意及此
    ，致陳張碧蓮受有系爭傷勢，是被告前開之過失行為與陳張
    碧蓮系爭傷勢間，具有相當因果關係，原告主張被告應負侵
    權行為損害賠償責任，洵屬有據。
  ㈢按不法侵害他人之身體或健康者，對於被害人因此喪失或減
    少勞動能力或增加生活上之需要時，應負損害賠償責任，民
    法第193條第1項定有明文。次按汽車交通事故發生時，事故
    汽車全部或部分為無須訂立本保險契約之汽車，未能依本法
    規定向保險人請求保險給付者，得於本法規定之保險金額範
    圍內，向特別補償基金請求補償；特別補償基金依第40條規
    定所為之補償，視為損害賠償義務人損害賠償金額之一部分
    ，損害賠償義務人受賠償請求時，得扣除之。特別補償基金
    於給付補償金額後，得代位行使請求權人對於損害賠償義務
    人之請求權。但其所得請求之數額，以補償金額為限，強制
    汽車責任保險法第40條第1項第4款、第42條第1項、第2項亦
    分別定有明文。經查，堆高機屬無須訂立投保強制汽車責任
    保險之車輛，而陳張碧蓮因被告之過失行為，而受有系爭傷
    勢，是原告依法給付陳張碧蓮傷害醫療補償金108,494元（
    含病房費用34,500元、膳食費4,140元、其他必要醫療材料
    及裝具20,000元、其他診療費用12,579元、接送費用1,275
    元、看護費用36,000元）後，依前揭規定，原告於其給付金
    額108,494元範圍內，自得代位行使陳張碧蓮對被告之請求
    權。
  ㈣按損害之發生或擴大，被害人與有過失者，法院得減輕賠償
    金額，或免除之，民法第217 條定有明文。而上開規定之目
    的，在謀求加害人與被害人間之公平，故在裁判上法院得以
    職權減輕或免除之（最高法院85年台上字第1756號判例意旨
    參照）；另按汽車行駛時，駕駛人應注意車前狀況，道路交
    通安全規則第94條第3項定有明文。經查，本件事故之發生
    ，被告固有如前所述之過失，然被告駕駛堆高機裝載長於車
    寬之橫木，臨放於路旁已有5分鐘，後方有1人指揮交通，並
    擺設有圓筒椎，但周圍左側並未擺放圓椎筒，業據被告於系
    爭刑事案件中陳述明確（見警卷第2頁），可認陳張碧蓮騎
    乘機車行經該處，應可注意前方停放有堆高機進行作業，卻
    仍疏未注意車前狀況，肇生系爭事故，亦有過失。本院審酌
    上情，認為被告應負80％之過失比例、陳張碧蓮則應負20％之
    過失比例。準此，原告得請求被告賠償之金額為86,795 元
    （計算式：108,494元×80％＝86,795 元，元以下四捨五入）
    ，逾此範圍，則屬無據。
  ㈤末按給付無確定期限者，債務人於債權人得請求給付時，經
    其催告而未為給付，自受催告時起，負遲延責任。其經債權
    人起訴而送達訴狀，或依督促程序送達支付命令，或為其他
    相類之行為者，與催告有同一之效力；遲延之債務，以支付
    金錢為標的者，債權人得請求依法定利率計算之遲延利息；
    應付利息之債務，其利率未經約定，亦無法律可據者，週年
    利率為百分之五，民法第229條第2項、第233條第1項本文、
    第203條分別定有明文。查原告請求被告應給付之前開金額
    ，並未定有給付之期限，而原告之起訴狀繕本係以公示送達
    之方式送達被告，於109年12月7日張貼於司法院網站，有本
    院公示送達證書附卷可參（見本院卷第47頁），於109年12
    月27日生送達之效力，則原告請求被告給付自起訴狀繕本送
    達翌日即109年12月28日起至清償日止，按週年利率5％計
    算之遲延利息，自屬有據。
四、綜上所述，原告依民法侵權行為法律關係及強制汽車責任保
    險法第42條第2項規定，請求被告給付86,795元，及自109年
    12月28日起至清償日止，按週年利率5%計算之利息，為有理
    由，應予准許，逾此範圍之請求，則無理由，應予駁回。
五、按各當事人一部勝訴、一部敗訴者，其訴訟費用，由法院酌
    量情形，命兩造以比例分擔或命一造負擔，或命兩造各自負
    擔其支出之訴訟費用，民事訴訟法第79條定有明文。本院酌
    量兩造訴訟勝敗情形，認第一審訴訟費用即裁判費1,110元
    ，由被告負擔888元，餘由原告負擔，爰判決如主文第3項所
    示。
六、本判決係就民事訴訟法第427條第1項所定適用簡易程序所為
    被告敗訴之判決，依同法第389條第1項第3款之規定，就原
    告勝訴部分應依職權宣告假執行。
七、訴訟費用負擔之依據：民事訴訟法第79條、第87條第1項。
中　　華　　民　　國　     110   　年　　1　　月　　28　
　日
　　　　　　　　　新市簡易庭     法       官   施志遠
以上正本係照原本作成。
如不服本判決，應於判決送達後20日內，向本院提出上訴狀並表
明上訴理由（須附繕本）。如委任律師提起上訴者，應一併繳納
上訴審裁判費。
中　　華　　民　　國　  110  　年　　1　　月　　28　　日
             　                                             書 記 官  李慈容